【裁判字號】    98,上更(一),540
【裁判日期】    990323
【裁判案由】    偽造文書等
【裁判全文】
臺灣高等法院刑事判決               98年度上更(一)字第540號
上  訴  人  臺灣士林地方法院檢察署檢察官
被      告  乙○○
選任辯護人  張振興律師
上列上訴人因被告偽造文書等案件，不服臺灣士林地方法院95年
度訴字第257號，中華民國96年3月16日第一審判決（起訴案號：
臺灣士林地方法院檢察署94年度偵緝字第328號），提起上訴，
判決後，經最高法院第一次發回更審，本院判決如下：
    主  文
原判決撤銷。
乙○○無罪。
    理  由
一、公訴意旨略以：緣被告乙○○為告訴人甲○○之同鄉友人遺
    孀，於民國92年初，見甲○○借住處遭他人收回，便邀甲○
    ○搬入臺北市○○區○○路1段26號其經營之「都家小館」
    餐廳地下室居住，表示願照顧甲○○晚年生活。因被告知悉
    甲○○有存款，遂意圖為自己不法之所有，基於概括之犯意
    ，先於92年3月24日，在上揭都家小館餐廳內，向甲○○佯
    稱為了安全願代為保管存摺等物，甲○○不疑有他，而將郵
    政存簿儲金簿、臺灣土地銀行活期儲蓄存款存摺及印鑑章交
    付予被告；翌（25)日被告再度向甲○○誆稱為了安全，要
    求甲○○將存款轉帳至被告帳戶內，且表示會隨時提領給甲
    ○○，甲○○信以為真，遂將其土地銀行石門分行之活期存
    款新台幣（下同）103萬6704元4角悉數轉帳至被告之安泰銀
    行帳戶（帳號：00000000000000號）。被告復承前之詐欺犯
    意並基於偽造文書之概括犯意，於92年4月1日及同年月7日
    ，在臺北市文山區文山指南郵局，未經甲○○同意，即擅自
    在郵政存簿金提款單上蓋甲○○印鑑章，偽造完成後，持向
    郵局承辦人員行使，使承辦人員陷於錯誤而先後給付100萬
    元及250萬元，被告並隨即轉存入前揭安泰銀行帳戶內，皆
    足生損害於甲○○。嗣甲○○要求被告返還存摺、印章等物
    ，經查詢餘款後，見存款已遭提領一空，始悉受騙。因認被
    告涉犯刑法第216條、第210條行使偽造私文書及第339條第1
    項詐欺罪嫌云云。
二、按犯罪事實應依證據認定之，無證據不得認定其犯罪事實，
    刑事訴訟法第154條第2項定有明文。而所謂證據，係指足以
    證明被告確有犯罪行為之積極證據而言，該項證據須適於為
    被告犯罪之證明者，始得採為斷罪之資料。又按認定犯罪事
    實所憑之證據，必須達於一般人均可得確信其為真實之程度
    ，而無合理之懷疑存在時，始得據為被告有罪之認定，倘若
    犯罪事實之證明尚未達此一程度，仍有合理之懷疑存在，則
    應為被告有利之推定，仍不能遽為被告有罪之判斷，此亦為
    刑事訴訟法第154條犯罪事實應依證據認定之證據裁判原則
    及因保障被告人權無罪推定原則之所在（最高法院76年度臺
    上字第4986號判例、91年度臺上字第39號刑事判決意旨可參
    ）。
三、公訴人認被告涉有上揭罪嫌，係以被告自承有將款項轉入其
    安泰銀行帳戶，且該提款單為其所填寫、蓋章，復有告訴人
    甲○○之指訴、甲○○之臺灣土地銀行存摺影本、被告安泰
    銀行帳戶（帳號：00000000000000號）之存款往來對帳單、
    偽造之郵政存簿儲金提款單影本2紙等為主要論據。訊據被
    告固對於曾在上開時、地陪同告訴人甲○○提領臺灣土地銀
    行石門分行活期存款帳戶內之現金103萬6004元4角，並全數
    轉帳至被告之安泰銀行帳戶內，及持甲○○之郵政存簿儲金
    簿、印章，先後於92年4月1日、同年月7日至台北市文山區
    文山指南郵局分別提領現金100萬元、250萬元，隨即存入被
    告之安泰銀行帳戶內，上開三筆存款並供作投資股票買賣使
    用之事實供承不諱，惟堅決否認有公訴人所指之犯行，辯稱
    ：錢是甲○○要伊統籌，並且照顧他，不是伊盜領，伊有甲
    ○○遺書，伊沒有騙他等語。辯護人為其辯稱：從甲○○遺
    書之內容筆跡、印章及何永錫、丘仲棠的證言可得知，提領
    金錢是甲○○自願的，要乙○○照顧他，但因為後來甲○○
    搬到中壢市去住，他後悔了，要把給乙○○的金錢要回來等
    語。
四、證據能力部分：
  (一)本件下列所引用之被告以外之人於警詢、偵查時之證述，被
    告及辯護人等於本院準備程序時均同意作為證據（本院卷第
    31頁反面），復未於言詞辯論終結前聲明異議，依刑事訴訟
    法第159條之5第2項、第1項規定，視為同意作為證據。本院
    並審酌上揭被告以外之人所為陳述作成之情況，均係出於自
    由意志，並無證明力顯然過低之情形，亦無顯不可信之情狀
    ，認均適當，應皆有證據能力。
  (二)本院下列所引用卷內之文書證據、證物之證據能力部分，並
    無證據證明係公務員違背法定程序所取得，且檢察官、被告
    、辯護人等於本院亦均未主張排除下列文書證據、證物之證
    據能力，且迄本院言詞辯論終結前均未表示異議，本院審酌
    前揭文書證據、證物並無顯不可信之情況與不得作為證據之
    情形，依刑事訴訟法第158條之4反面解釋及第159條之4之規
    定，應認均有證據能力。
五、經查：
  (一)本件告訴人甲○○之台灣土地銀行帳戶（帳號：000-000-00
    000-0）有於92年3月25日將餘存現金103萬6704.4元悉數轉
    帳至被告之安泰商業銀行帳戶（帳號：00000000000000），
    並於同日辦理銷戶；另甲○○於龍潭南榮郵局帳戶（帳號：
    0000000-0000000）則於92年3月28日申請通儲，並於92年4
    月1日、92年4月7日以現金提款之方式分別領取100萬元及
    250萬元後，旋於同日存入被告之上開安泰銀行帳戶。嗣被
    告於92年4月2日匯款25萬6364元、19萬5277元、35萬0498元
    、92年4月3日匯款59萬0840元、92年4月8日匯款24萬8353元
    、93萬1325元、92年4月9日匯款77萬6104元、92年4月10日
    匯款72萬3529元至被告之安泰商業銀行另帳戶（帳號：0000
    0000000000）供作買賣股票交割款之用等情，業據被告於偵
    訊時供稱：94年4月1日及7日各領100萬元及150萬元，是伊
    去領的，甲○○他沒有去，他把存摺及印章交給伊，要伊去
    領等語（第328號偵緝卷第56頁）；於原審供承：92年3月25
    日匯至伊安泰銀行帳號：00000000000000之帳戶內之1筆103
    萬6704元4角元，係從甲○○土地銀行石門分行帳號0000000
    00000號帳戶內所匯，另甲○○之郵局帳戶領出100萬、250
    萬元之取款憑條均是伊寫的，錢領出後存入伊在安泰銀行之
    帳戶，伊用來買股票等語（原審卷第58、60至62頁）。復有
    甲○○之台灣土地銀行活期儲蓄存款存摺、郵政存簿儲金簿
    、郵政存簿儲金提款單2紙、中華郵政股份有限公司中壢郵
    局93年12月29日營字第0930000369號函附甲○○申請通儲資
    金往來明細資料、安泰商業銀行延平分行93年12月24日安延
    存字第1448號函附乙○○帳戶自92年3月20日至92年4月10日
    之存提往來明細表、安泰商業銀行延平分行96年2月16日安
    延存字第051號函附乙○○帳戶自92年4月10日至92年5月30
    日之交易往來明細在卷可參（第9298號偵字第32至34、52至
    56頁，原審卷第104至109頁），足堪認定。
  (二)告訴代理人固於警詢時指稱：甲○○於92年3月24日將其郵
    局存摺、土地銀行的定存單、身分證及私章等交給乙○○保
    管，同年月25日將其台灣土地銀行存款轉到乙○○安泰銀行
    帳戶，係因乙○○說這樣比較安全，另同年月28日再與乙○
    ○前往郵局僅要將存款領出後，另在台北開戶而已。是乙○
    ○自己辦了通儲把錢領出，後來是甲○○向乙○○要回存摺
    、印章、身分證之後發現錢被領走，才去詢問乙○○，乙○
    ○才說改成通儲之事云云（第9298號偵卷(二)第5至6頁）、證
    人徐建楚於本院前審證稱：伊認識甲○○，與甲○○是同鄉
    ，甲○○說乙○○錢領了幫他保管。92年8月份甲○○離開
    都家小館，住在桃園中壢市，他要伊陪他向乙○○要錢，來
    了幾次，乙○○說錢暫時不會給，但她說以後會給，他死後
    會還他兒子，其他情形伊不清楚，錢是領走了，是否偷領伊
    不清楚云云（上訴卷第70頁）。然查：
  1.證人桃園縣榮民服務處服務組就業站輔導員許清安於警詢時
    證稱：因伊等榮民服務處之前與郵局有協調過，只要是榮民
    有鉅款提領都會通知本處前往處理，以防止榮民受騙。伊在
    92年3月28日下午南龍郵局通知本處總幹事，總幹事即通知
    伊與組長王為偕同前往南龍郵局勸阻乙○○提領甲○○的存
    款。當時甲○○與乙○○二人均執意提領甲○○帳戶存款，
    嗣因本處與南龍郵局人員的配合才阻止被提領，但乙○○有
    說改天要辦理通儲，之後就可以在任何地方提領，乙○○沒
    有提成就與甲○○一同離開了，他們離開後，伊才與王為一
    起離開等語（第9298號偵卷(一)第8至10頁）。
  2.證人即桃園縣榮民服務處十四服務區服務組長王為於警訊時
    證稱：伊等榮民服務處與郵局有協調過，只要是榮民有鉅款
    都會通知本處前往處理，以防止榮民受騙。伊在92年3月28
    日下午偕同榮民服務處責任區輔導員許清安前往南龍郵局勸
    阻乙○○提領甲○○的存款，當時甲○○與乙○○兩人執意
    提領，由於本處與南龍郵局人員的配合才阻止被提領，但乙
    ○○有說改天要辦理通儲，之後就可以在任何地方提領，乙
    ○○沒有提成就與甲○○一同離開，之後伊才與許清安一起
    離開等語（第9298號偵卷(一)第11至13頁）。
  3.證人即桃園縣龍潭郵局管理員古鳳嬌於警詢時證稱：伊等遇
    到不是榮民本人提領10萬元以上，就要通知榮民服務處前來
    處理，當時甲○○提領超過10萬元以上，伊就必須通知榮民
    服務處人員，但因甲○○及乙○○執意要領，榮民服務處人
    員則堅持不讓甲○○提領，在雙方僵持不下時，甲○○就說
    要辦理通儲，榮民服務處人員也同意，所以照規定伊等就讓
    他辦理通儲，當時榮民服務處人員王為及許清安都在現場，
    一直到甲○○及乙○○兩人離開等語（第9298號偵卷(一)第14
    至16頁）。
  4.證人丘仲棠於偵訊時證稱：伊知道甲○○與乙○○他們有一
    起去領錢，第一次去龍潭領不到錢，回來甲○○有生氣等語
    （第328號偵緝卷第85頁）。
  5.觀諸上揭證人所述，顯見甲○○有於92年3月28日與被告一
    同前往龍潭郵局，二人原本意欲提款至少10萬元以上之金額
    ，經榮民服務處人員阻止後，二人乃於當日改辦通儲等情，
    是告訴代理人指稱：甲○○是事後才知道被告自行辦理通儲
    把錢領出云云，尚難採信。再者，倘甲○○欲遷至被告所經
    營餐廳之地下室居住，縱為提領存款方便，僅需辦理通儲即
    可，無庸將大額款項領出，告訴代理人指稱：前往郵局僅係
    為將存款領出後另在台北開戶云云，亦與常理有悖。因認甲
    ○○當時確有將存款領出交予被告之意欲。
  6.參以嗣被告果於92年4月1日、4月7日持甲○○存摺、印鑑提
    櫃分別提領100萬、250萬元，業如前述，若非被告於保管甲
    ○○存摺、印鑑外，尚知悉甲○○之郵局密碼，被告實不能
    順利提領，若甲○○交付存摺、印鑑，乃至轉匯台灣土地銀
    行存款，僅係要求被告代為保管，實無告知被告郵局提款密
    碼之必要。益徵被告上開轉匯，乃至提領甲○○之郵局存款
    之行為，應已得甲○○之同意，且非僅係作為保管之用。
  (三)又甲○○於92年3月24日有搬至被告經營之餐館地下室居住
    ，然於居住約3個月後即因不適應地下室之環境，被告乃於
    92年6月間協助甲○○另承租套房居住，嗣甲○○又於92年8
    月8日遷至桃園中壢等情，業據告訴代理人王治魯於警詢時
    指述：甲○○於92年3月24日搬到乙○○所經營之都家小館
    地下室去住等語（第9298號偵卷(二)第5頁）、於原審指稱：
    甲○○因地下室不好住，才請乙○○替他租個套房，後來因
    為身體不好，要再搬走，乙○○原本不同意，還是請桃園的
    朋友將他帶走等語（原審卷第62頁）；證人徐建楚於本院前
    審具結證：92年8月份甲○○離開都家小館，住在桃園中壢
    市，他是8月8日搬到桃園中壢等語（上訴卷第70頁）。而甲
    ○○提出之陳情書亦指述：甲○○在都家地下室住了約3月
    ，因生活環境不適應，於92年8月8日遷至中壢等情（第328
    號偵緝卷第60頁），核與被告於原審供稱：他住在伊的地方
    到92年6月，之後他在附近租了套房，但是還是會跟伊一起
    吃飯，套房租到同年7、8月時，租約雖打一年，房東也不同
    意退租，但是他還是在8月就搬到中壢跟同鄉住（原審卷第
    58至59頁）、於本院審理時供稱：東西都是甲○○他給伊的
    ，他在伊那邊前後住了約半年左右，他住在地下室，伊真的
    有照顧他，後來他有一個同鄉，要他去桃園同住，他不願意
    住榮家等語大致相符（本院卷第68頁反面）。參以甲○○係
    13年11月18日生，於95年4月22日歿，有戶籍謄本、死亡證
    明書在卷足憑（原審卷第20至20-1頁）。是甲○○於92年3
    月24日搬至被告經營之餐館地下室居住時，時年已78歲餘，
    而衡酌甲○○出具之遺書（原審卷第89頁）復載有：「各位
    鄉長：我在台北木柵都家小炒居住，是由同鄉遺孀女士親自
    接來，她答應照顧我，生養死葬，相依為命，我也給了她生
    活費，怕日后反悔，請她跟我寫個字據，憑幾位同鄉先進，
    讓我安心蝸居台北，安度晚年。孤苦無依老人甲○○留。謹
    呈華容縣同鄉會（清明會）。九二年四月二一日」等語，顯
    見甲○○主觀上希望被告於取得甲○○上開給付之金錢後，
    能照養其晚年，乃至後事之安排等情，方搬至被告安排之上
    揭處所居住。而甲○○於給付金錢後，因恐積蓄全權交由被
    告處理，若被告事後反悔，將無保障，故而書立遺書，並請
    同鄉何永錫簽名見證，以為憑據，並據證人何永錫於原審證
    述屬實（原審卷第121至122頁）。
  (四)上開遺書對於業已交付之金錢雖以「生活費」稱之，而生活
    費之數額究係若干，雖證人何永錫於原審時證稱：伊不記得
    甲○○說一個月給乙○○多少錢，沒有超過2萬元，還是1萬
    2千元，伊記不清楚，大概是這個數字，不超過2萬元云云（
    原審卷第124頁）。然證人何永錫既稱不記得、記不清楚，
    且證人何永錫於本院前審時復改稱：甲○○沒有告訴伊給多
    少生活費云云（二審卷第50頁），是其所陳之數額是否可信
    ，已有可疑。又依證人何永錫所陳，似指甲○○係按月給付
    ，亦與上開遺書所載「我也給了她生活費」未合。何況上開
    遺書除了生活費之外，尚提及「生養死葬」，顯見甲○○主
    觀上對於已給付金額，要非僅係供其生活費之用而已。況且
    甲○○於交付金錢後，始書立遺書表明被告有「生養死葬」
    之義務，益徵被告於原審供稱：甲○○給伊錢時，說要給伊
    全權處理等語（原審卷第61頁），當屬可信。
  (五)雖被告先後提出二份以甲○○名義出具之遺書，一份係記載
    「我也給了她生活費」等語，並有甲○○之簽名蓋章及何永
    錫之簽名（原審卷第89頁，下稱編號2），一份則於本院前
    審提出，該份與前份遺書記載大致相同，僅有「我也給了她
    新台幣460萬元」之記載，及只有甲○○之簽名蓋章二處與
    前份遺書不同（上訴卷第30頁，下稱編號1），其真實性似
    有可議，惟：
  1.參諸被告於本院審理時供稱：伊第一份提的遺書（編號2）
    是沒有金額，是在原審提出，第二份提出有金額的遺書（編
    號1），是96年6月27日在本院前審才提出。相隔這麼久才提
    出第二份遺囑，是因當時找不到編號1該份，伊因本案曾被
    羈押看守所，回去後很多東西都找不到。伊本來準備要去服
    刑時，為此整理家裡才找到這份遺囑，二份甲○○不是同一
    天交給伊的，先後有好幾個版本，交付日期伊不記得，伊二
    份都保管的很好，只是當時沒有找到編號1。至於兩份遺書
    上「為」「寫」「后」「個」之寫法不同，這不是伊寫的，
    每個人寫字會受情緒影響寫法多少會不同，但他的寫法，伊
    是無法模仿的等語（本院卷第62、64頁）。是被告分別提出
    二份遺書雖有可議，但所陳尚與常理相合，非毫無採信餘地
    。
  2.復衡酌證人何永錫於原審時證稱：伊有看過甲○○遺書（編
    號2），上面的簽名是伊簽的，拿給伊簽名的時候他是已經
    簽名蓋好章，他拿給伊的時間應該是92年4月21日前後，詳
    細時間伊不記得，因為伊等有一個清明會的聚餐，伊等每年
    有固定的時間，有發通知要到那邊去聚餐，地點是在政大那
    邊，伊不記得是什麼路，是在乙○○開的餐廳那邊一樓簽字
    ，當時有很多的同鄉在場，因為其他的人不簽名，伊本來也
    不要簽，但是後來甲○○告訴伊說伊簽就好，伊簽字時乙○
    ○不在場，甲○○拿給伊簽名時，甲○○並沒有說為什麼要
    寫這張，他只說他那個時候住在那邊，說多少要給多少錢，
    伊不知道他為什麼要寫遺書，伊只知道他要找同鄉的簽名，
    但是別人不簽字，所以他找伊簽字，他有說一個月給乙○○
    多少錢，別的就沒有。伊有告訴甲○○說他觀念有錯誤，伊
    要他不要寫字據，因甲○○與乙○○的先生吳老闆是一起從
    大陸出來的，伊覺得他不應該這樣做，不應該有這種想法，
    這樣的作法是傷感情的，不應該寫那麼多，而且還寫書面的
    話，傷感情，那麼多年吳老闆還有乙○○都照顧甲○○，逢
    年過節都有去關心甲○○，生病也會去看他、照顧他，伊有
    說甲○○寫字據不好，不應該這樣做等語（原審卷第121至
    123頁）；於本院前審證稱：甲○○兩份遺書，伊有簽名的
    那份伊有看過，沒有簽名的那份伊沒有看過，簽名那份是甲
    ○○拿給伊簽的，是在清明會時甲○○拿給伊簽的，當時伊
    跟甲○○說前段伊同意，但後段伊不同意，後段從「我也給
    了她生活費，怕日後反悔，請她跟我寫個字據，憑我同鄉會
    先進，讓我安心蝸居台北，安度晚年」，這段伊覺得他寫得
    不好。甲○○沒有告訴伊給多少生活費。這兩份遺書的筆跡
    是甲○○寫的沒錯。至於甲○○給伊簽遺書時，上面印章是
    否已經蓋好，伊忘記了，伊以前沒有看過這顆印章等語（上
    訴卷第50至51頁）。雖證人何永錫對於簽名時，遺書上是否
    已簽名蓋章，乃至甲○○有否告知一個月要給被告多少錢等
    節之供述前後顯有未合，然無礙於上開遺書是甲○○親自拿
    給證人何永錫簽名之事實，可知上開遺書（編號2）確係出
    於甲○○之意願所為。
  3.證人邱仲棠於本院前審證稱：伊知道甲○○有住在都家小館
    內，因伊在都家小館當廚師，有和甲○○交談過，伊每天早
    上8點半左右到店裡面開門時，看到他坐在那邊看報紙，有
    時他會跟伊聊天，大約在92年4月中旬，店裡有一個同鄉會
    聚餐，當時甲○○仍住在店裡面。甲○○一人簽名的那件遺
    書，伊有看過，另一份沒有見過。之所以看過那份遺書，是
    當天伊早一點去開門，因清明會要拜拜，看到甲○○在寫剛
    剛那一份，伊站在旁邊看，寫完他唸一遍給伊聽，他給伊看
    時還沒有蓋章，他唸給伊聽以後，他才從背包拿印章出來蓋
    ，是直接蓋甲○○印章等語（上訴卷第68至69頁），亦可認
    編號2之遺書確係甲○○所為。
  4.本院就上揭二份遺書影本（僅有影本）送請法務部調查局鑑
    定字跡，鑑定結果認定編號1之遺書，其上「遺書」、「各
    位鄉長」之字跡部分，固有疑似遭剪貼後再重複影印變造之
    痕跡，且因二份遺書均係影本，無法確認二份遺書是否由甲
    ○○親寫筆跡影印而來，另該二份遺書上之印文，因印色不
    均，紋線特徵不明，亦難鑑定，有法務部調查局99年1月26
    日調科貳字第09900023460號鑑定書在卷足憑（本院卷第42
    至47頁）。然觀諸上開鑑定書所附筆跡鑑定分析表（本院卷
    第46頁），其比對說明欄則註明：上開二份遺書筆跡之結構
    佈局、態勢神韻，乃至書寫習慣（包括起筆、收筆、筆力、
    筆速、連筆等筆劃細部特徵）均與卷附（原審卷第153頁，
    第9298號偵卷(二)第5至6頁，第328號偵緝卷第56至58頁）甲
    ○○書寫之遺書原本、94年8月14日陳報書、94年陳情書、
    94年1月陳報書、94年9月陳報書、94年1月5日訊問筆錄、94
    年6月6日訊問筆錄上之甲○○簽名筆跡相似等情，亦核與證
    人何永錫之證述大致相合，可見編號2遺書上之筆跡，確係
    甲○○所為。至於編號1之遺書，雖可疑有剪貼之嫌，惟尚
    不能據此反推編號2之遺書即係偽造。故編號2之遺書雖不能
    證明甲○○同意給付被告之金額究係若干，然仍無礙甲○○
    同意給付金錢予被告之事實。
  (六)縱甲○○嗣因不適應被告提供之生活環境，即於92年8月8日
    遷至中壢居住，並請求被告返還已給付之費用，被告則已將
    上開金額挪作購買股票之用，已如前述，惟亦難以甲○○事
    後未與被告同住，即認被告於轉匯、提領甲○○存款之初，
    即有施用詐術或偽造文書之行為。
  (七)至於被告將自甲○○於台灣土地銀行、郵局帳戶提領之存款
    ，作為購買股票之用是否另涉有侵占犯行部分，衡諸甲○○
    既同意將金錢給付予被告，預先作為其平日生活費及後事處
    理費用之支付，已如前述，則被告嗣雖將該款項用於購買股
    票，亦難認有何不法所有之意圖，實難以侵占罪相繩。
  (八)縱甲○○事後反悔，不欲與被告一同居住，因而請求被告返
    還已收取之金額，惟此乃甲○○與被告間民事糾葛之範圍，
    甲○○並已尋求民事途徑救濟，亦經台灣士林地方法院命被
    告扣除已陸續返回之80萬元外，尚應返還餘款373萬6704元4
    角予甲○○，此有該院94年度訴字第168號判決書附卷足稽
    （第328號偵緝卷第101至108頁）。雖被告負有民事返還上
    揭款項之責任，然仍不得以此逕認被告涉有詐欺或侵占之犯
    行。
六、綜上，本件公訴人所提之證據尚不足以證明被告確有公訴人
    所指之偽造文書、詐欺取財犯行，此外，復查無其他積極證
    據足資證明被告有上述犯行，應認不能證明被告犯罪。
七、原審判決逕以公訴人所提之上開證據，認被告有偽造文書、
    詐欺取財之犯行，未衡酌甲○○遺書（編號2）之內容及甲
    ○○於92年3月間有與乙○○一同至郵局本欲提款之行為，
    率認被告之轉匯、提領行為未得甲○○之同意云云，容有未
    洽。檢察官以原判決量刑過輕為由，指摘原判決不當，固無
    理由，惟原判決既有上開可議之處，自應由本院予以撤銷改
    判，另為諭知無罪之判決。
八、至於編號1之遺書，雖經法務部調查局認定疑有剪貼之嫌，
    惟該剪貼究係因甲○○為將編號2該份遺書所載生活費之金
    額具體明確，為免重新書寫之麻煩，才將編號2已書寫之遺
    書部分剪貼製作編號1遺書，或係被告於原審判刑後，方另
    行起意就甲○○所親寫之編號2遺書自行剪貼偽造成編號1之
    遺書，而向本院前審提出？實均有可能。惟縱認被告就編號
    1遺書涉有行使偽造私文書罪嫌，然此顯係被告於原審法院
    96年3月16日為被告有罪判決後方另行起意為之，核與本案
    檢察官起訴被告於92年間偽造編號2遺書之事實，無實質上
    或裁判上一罪之關係，本院自無從併予審理，附此敘明。
據上論斷，應依刑事訴訟法第369條第1項前段、第364條、第301
條第1項，判決如主文。
本案經檢察官柯麗鈴到庭執行職務。
中    華    民    國    99    年    3     月    23    日
                  刑事第二庭審判長法  官  洪光燦
                                  法  官  李麗玲
                                  法  官  林恆吉
以上正本證明與原本無異。
檢察官如不服本判決，應於收受送達後10日內向本院提出上訴書
狀，其未敘述上訴之理由者並得於提起上訴後10日內向本院補提
理由書（均須按他造當事人之人數附繕本）「切勿逕送上級法院
」。
                                  書記官  陳盈璇
中    華    民    國    99    年    3     月    24    日

司法院資訊處製作；財團法人民間司法改革基金會備份。
